【裁判字號】    91,訴,1363
【裁判日期】    921112
【裁判案由】    損害賠償
【裁判全文】
臺灣臺中地方法院民事判決  九十一年度訴字第一三六三號
    原      告  明華樓住戶管理委員會
    法定代理人  戊○○
                        送達代.
    訴訟代理人  辛○○
    被      告  千翔公寓大廈管理維護股份有限公司台中分公司
                        設台中.
    法定代理人  庚○○  住同右.
    訴訟代理人  丁○○  住同右.
                丙○○  住同右.
                壬○○  住同右.
                己○○  住台北縣汐止市○○街一六九巷三一之一號七樓
    被      告  甲○○  住台中.
右當事人間請求損害賠償事件，本院於民國九十二年十月二十九日言詞辯論終結，判
決如左：
    主      文
被告應連帶給付原告新台幣玖拾玖萬零壹佰貳拾伍元及自民國九十一年五月二日起至
清償日止，按週年利率百分之五計算之利息。
原告其餘之訴駁回。
訴訟費用由被告連帶二十分之十九，餘由原告負擔。
本判決第一項於原告以新台幣參拾參萬壹仟元為被告供擔保後，得假執行；但被告千
翔公寓大廈管理維護股份有限公司如以新台幣玖拾玖萬零壹佰貳拾伍元為原告預供擔
保，得免為假執行。
原告其餘假執行之聲請駁回。
    事      實
甲、原告方面：
一、聲明：
（一）被告應連帶給付原告新台幣（下同）一百零四萬九千四百三十八元，及自起訴
      狀繕本送達翌日起至清償日止，按年息百分之五計算之利息。
（二）原告願供擔保請准宣告假執行。
二、陳述：
（一）原告於民國八十六年一月一日起至九十年八月三十一日止，連續委任被告千翔
      公寓大廈管理維護股份有限公司（以下簡稱千翔公司），就原告所在社區為管
      理維護工作，被告千翔公司派任受僱人即被告甲○○為留駐人員主管之職，負
      責代原告收取本社區住戶每月繳交之管理費後，轉交原告入帳，案經原告核對
      帳款始獲悉，被告千翔公司並簽立保證切結書，就被告甲○○於本社區服務期
      間代收管理費短缺三十一萬八千八百五十元部分，被告千翔公司概括承受由管
      理服務費扣除清償，爾後如有可歸責於被告千翔公司之收款短缺情事發生皆可
      比照辦理，又被告甲○○事後並未改進，仍將所收之管理費用侵占入己，總計
      一百零四萬九千四百三十八元，並於自知東窗事發旋即離職他去，原告發函被
      告千翔公司及甲○○返還未繳交之管理費，被告等均未予置理。
（二）本件被告千翔公司為被告甲○○之僱用人，對於被告甲○○應盡督導之責，竟
      疏於督導致被告甲○○侵吞原告之住戶繳交之管理費，造成原告權利受損，爰
      依民法第一百八十四條第一項前段、第一百八十八條第一項前段規定訴請被告
      連帶給付原告如聲明所示之損害金額。
（三）對被告抗辯之陳述：
  １、否認有收到被告千翔公司給付切結書所示短少管理費用三十一萬八千八百五十
      元。
  ２、對於被告甲○○在八十九年九月十四日所立之保證切結書，關於短少之金額部
      分起迄時間不明，這是被告甲○○當初自行表示短少之金額數，與本件請求之
      金額並無衝突。
  ３、鑑定書第一項金額三十一萬八千八百五十元，在切結書雖然被告千翔公司有同
      意繳交，但沒有存入銀行，嗣於八十九年八月間以八十九年四月、五月份管理
      費用抵繳，此於鑑定書中已有說明。正因為被告千翔公司未繳交這筆錢到銀行
      ，但是帳面上卻有記載，原告是在九十年八月住戶大會要求查帳時才發現有弊
      端，此時查帳自八十六年才有帳簿可查，在此之前之相關憑證都已不存，故無
      法再查證。
三、證據：提出委託管理契約書一份、保證切結書一份、管理費明細表一份、存證信
    函一份、每月應收帳款金額明細差異表一份、往來銀行明細表一份、會議紀錄一
    份為證。並聲請將相關帳簿送請會計師鑑定查核。
乙、被告方面：
壹、被告甲○○部分：
一、聲明：駁回原告之訴。
二、陳述：伊在原告之社區大樓做管理員，並有收繳住戶之管理費，伊都有按照規定
    收取管理費用後，如數交給被告千翔公司會計人員做帳，之後再將款項交給原告
    財務委員、監察委員、主任委員，並開會確認無誤後將收支公告。
壹、被告千翔公司部分：
一、聲明：駁回原告之訴。如受不利之判決，被告願供擔保請准宣告免為假執行。
二、陳述：
（一）被告甲○○收取管理費後存入原告管理委員會之帳戶內，再將相關憑證交給被
      告千翔公司由會計人員作財務報表，並由被告甲○○將財務報表交給原告管委
      會相關人員審核，審核無誤後再行公告，本件整個收取費用並無短少之情事。
      原告所提之證物都是其自行製作，並非被告千翔公司作成，而且相關之管理費
      收繳都有經過審核並公告，原告主張自八十六年起有短少管理費之情，誠難置
      信，亦不足以證明被告甲○○有侵吞公款之情事。
（二）被告千翔公司於九十年間撤哨，相關帳簿均已移交予原告，原告竟謂從八十六
      年的帳冊有收帳短少之情形，有違常理。
（三）被告千翔公司否認鑑定報告正確性，鑑定內容第一項金額三十一萬八千八百五
      十元，這部分款項在切結書內已處理過，這筆錢是原告應給付而未給付，被告
      千翔公司並未收取，故不應再計入。對於第二、三項金額一十四萬四千元、八
      十萬七千二百七十五元之數額不爭執，但因為原告是以侵權行為來請求賠償，
      但該二項金額並不能證明被告甲○○有侵占公款之行為。
（四）原告依侵權行為請求賠償有二年之時效限制，原告自認從八十六年一月開始查
      帳，故原告起訴係九十一年四月回溯二年為八十九年四月以前之請求均已罹時
      效而消滅。
    理      由
一、本件原告主張：原告於八十六年一月一日起至九十年八月三十一日止，連續委任
    被告千翔公司，就原告所在社區為管理維護工作，被告千翔公司派任受僱人即被
    告甲○○為留駐人員主管之職，負責代原告收取本社區住戶每月繳交之管理費後
    ，轉交原告入帳，案經原告核對帳款始獲悉，被告千翔公司並簽立保證切結書，
    就被告甲○○於本社區服務期間代收管理費短缺三十一萬八千八百五十元部分，
    被告千翔公司概括承受由管理服務費扣除清償，爾後如有可歸責於被告千翔公司
    之收款短缺情事發生皆可比照辦理，又被告甲○○事後並未改進，仍將所收之管
    理費用侵占入己，總計一百零四萬九千四百三十八元，並於自知東窗事發旋即離
    職他去，原告發函被告千翔公司及甲○○返還未繳交之管理費，被告等均未予置
    理，本件被告千翔公司為被告甲○○之僱用人，對於被告甲○○應盡督導之責，
    竟疏於督導致被告甲○○侵吞原告之住戶繳交之管理費，造成原告權利受損，爰
    依民法第一百八十四條第一項前段、第一百八十八條第一項前段規定訴請被告連
    帶給付原告如聲明所示之損害金額等情。被告甲○○則以：伊在原告之社區大樓
    做管理員，並有收繳住戶之管理費，伊都有按照規定收取管理費用後，如數交給
    被告千翔公司會計人員做帳，之後再將款項交給原告財務委員、監察委員、主任
    委員，並開會確認無誤後將收支公告，伊並無不法情事等語；被告千翔公司則以
    ：被告甲○○收取管理費後均有前述之一定流程審核並公告，原告主張自八十六
    年起有短少管理費之情，誠難置信，亦不足以證明被告甲○○有侵吞公款之情事
    ，被告千翔公司否認鑑定報告正確性，鑑定內容第一項金額三十一萬八千八百五
    十元，這部分款項在切結書內已處理過，這筆錢是原告應給付而未給付，被告千
    翔公司並未收取，故不應再計入。對於第二、三項金額一十四萬四千元、八十萬
    七千二百七十五元之數額不爭執，但因為原告是以侵權行為來請求賠償，但該二
    項金額並不能證明被告甲○○有侵占公款之行為，原告亦自認從八十六年一月開
    始查帳，故原告起訴係九十一年四月回溯二年為八十九年四月以前之請求均已罹
    時效而消滅等語，資為抗辯。
二、查原告主張：原告於八十六年一月一日起至九十年八月三十一日止，連續委任被
    告千翔公司，就原告所在社區為管理維護工作，被告千翔公司派任受僱人即被告
    甲○○為留駐人員主管之職，負責代原告收取本社區住戶每月繳交之管理費後，
    轉交原告入帳，案經原告核對帳款始獲悉，被告千翔公司並簽立保證切結書，就
    被告甲○○於本社區服務期間代收管理費短缺三十一萬八千八百五十元部分，被
    告千翔公司概括承受由管理服務費扣除清償，爾後如有可歸責於被告千翔公司之
    收款短缺情事發生皆可比照辦理等情，業據提出委託管理契約書一份、保證切結
    書一份、管理費明細表一份、存證信函一份為證，復為被告所不爭，自堪信為真
    實。
三、次查，本件被告千翔公司自八十六年一月至九十年八月受聘管理原告之社區大樓
    期間，未善盡管理公司對其管理人即被告甲○○操守監督與對大樓財務紀錄檢核
    及完善保存之責任，致使原告之社區部分已收之管理費與代墊之有線收視費，經
    被告千翔公司管理人員即被告甲○○挪用未繳存銀行，另被告千翔公司交接九十
    年八月之應收未收管理費明細餘額與實際收款統計沖帳後餘亦不相符，總計被告
    千翔公司短缺應償還原告之款項為九十九萬零一百二十五元等情，有原告提出之
    每月應收帳款金額明細差異表一份、往來銀行明細表一份、會議紀錄一份為證，
    並經元展聯合會計師事務所鑑定查核屬實在案，有該會計事務所九十二年九月二
    十日元（公）字第九二一００一號函在卷可參，自堪認係真實。雖被告均辯稱：
    被告甲○○在原告之社區大樓做管理員，並有收繳住戶之管理費，均有前述之一
    定流程審核並公告，被告甲○○應無不法情弊云云，惟查，前揭被告甲○○於本
    社區服務期間代收管理費短缺三十一萬八千八百五十元部分，被告千翔公司概括
    承受由管理服務費扣除清償等情，已有保證切結書一份可據，業已前述，而另外
    其他短缺帳款部分，亦有會計師查核結果可憑，是被告此一抗辯自非可取。又被
    告千翔公司辯稱：鑑定內容第一項金額三十一萬八千八百五十元，這部分款項在
    切結書內已處理過，這筆錢是原告應給付而未給付，被告千翔公司並未收取，故
    不應再計入云云，惟查鑑定書第一項金額三十一萬八千八百五十元，在切結書雖
    然被告千翔公司有同意繳交，但沒有存入銀行，嗣於八十九年八月間以八十九年
    四月、五月份管理費用抵繳，此於鑑定書中已有說明可據，被告千翔公司此部分
    辯詞亦不可採。至於被告千翔公司辯稱：本件原告是以侵權行為來請求賠償，原
    告亦自認從八十六年一月開始查帳，故原告起訴係九十一年四月回溯二年為八十
    九年四月以前之請求均已罹時效而消滅云云，此為原告所否認，並陳稱：因被告
    千翔公司未繳交這筆三十一萬八千八百五十元到銀行，但是帳面上卻有記載，原
    告是在九十年八月住戶大會要求查帳時才發現有弊端，此時查帳自八十六年才有
    帳簿可查，在此之前之相關憑證都已不存，故無法再查證等語，經查，依前揭保
    證切結書係八十九年九月十四日書立，雖可認原告自此時有查帳之舉動，惟被告
    辯稱原告自八十六年間即有查知帳款短少之情事一節，應屬誤解而無可採信，蓋
    原告一經查得帳款短少自無坐視不理，深加追究之理，此參之原告曾於九十年十
    一月間尚有委請律師寄發前揭存證信函予被告千翔公司即明，是本件即便依切結
    書八十九年九月十四日書立時間認定原告知情而得行使權利，距原告起訴之九十
    一年四月十八日，亦未超過二年，而自八十六年一月起之帳款短少之事實迄於原
    告起訴時亦未逾十年，故本件原告請求權應無罹於時效消滅之情形，是被告抗辯
    為不可採。
四、綜前所述，本件被告千翔公司自受聘管理原告之社區大樓期間，未善盡管理公司
    對其管理人即被告甲○○操守監督與對大樓財務紀錄檢核及完善保存之責任，致
    使原告之社區部分已收之管理費與代墊之有線收視費，經被告千翔公司管理人員
    即被告甲○○挪用未繳存銀行，另被告千翔公司交接九十年八月之應收未收管理
    費明細餘額與實際收款統計沖帳後餘亦不相符，而有短缺款項為九十九萬零一百
    二十五元，使原告權利受有損害，被告甲○○自應負侵權行為責任，被告千翔公
    司既係被告甲○○之僱用人，依民法第一百八十八條第一項前段亦應連帶負責，
    則原告依侵權行為請求被告甲○○、千翔公司連帶給付九十九萬零一百二十五元
    及自起訴狀繕本送達翌日即九十一年五月二日起至清償日止，按年息百分之五計
    算之利息，於法有據，應予准許。逾此範圍之部分，原告未舉證以實說，於法無
    據，應予駁回。
五、原告、被告千翔公司均陳明願供擔保，聲請宣告假執行、免為假執行，經核其勝
    訴部份，合於法律之規定，爰酌定相當之擔保金額併予准許；其餘假執行之聲請
    ，因訴之駁回而失所依附，不予准許。
六、結論：本件原告之訴，為一部有理由，一部無理由，並依民事訴訟法第七十九條
    、第八十五條第二項、第三百九十條第二項、第三百九十二條，判決如主文。
中      華      民      國    九十二    年      十一    月    十二      日
                              臺灣臺中地方法院民事第三庭
~B法      官 張國華
正本係照原本作成
如對本判決上訴，須於判決送達後廿日內向本院提出上訴狀
中      華      民      國    九十二    年      十一    月    十七      日
~B法院書記官


司法院資訊處製作；財團法人民間司法改革基金會備份。
